【裁判字號】    95,上訴,508
【裁判日期】    951114
【裁判案由】    違反槍砲彈藥刀械管制條例等
【裁判全文】
臺灣高等法院臺中分院刑事判決         95年度上訴字第508號
上  訴  人
即  被  告  甲○○
            丁○○
共      同
指定辯護人  陳國華  律師
上  訴  人
即  被  告  戊○○
選任辯護人  楊振裕  律師
上列上訴人等因槍砲彈藥刀械管制條例案件，不服臺灣彰化地方
法院94年度訴字第72號，中華民國94年12月2日第一審判決 （起
訴案號：臺灣南投地方法院檢察署93年度偵字第2229號、第2275
號、第2276號、第2278號、第2306號、第2565號、第2566號、第
2568號），提起上訴，本院判決如下：
    主    文
原判決關於戊○○、甲○○、丁○○部分均撤銷。
戊○○未經許可，寄藏可發射子彈具有殺傷力之改造手槍，處有
期徒刑壹年貳月，併科罰金新臺幣萬元，罰金如易服勞役，以
新臺幣壹仟元折算壹日。緩刑肆年。扣案如附表編號一所示之物
沒收之。
甲○○共同未經許可，持有可發射子彈具有殺傷力之改造手槍，
處有期徒刑壹年肆月，併科罰金新臺幣肆萬元，罰金如易服勞役
，以新臺幣壹仟元折算壹日，扣案如附表編號一所示之物沒收之
。
丁○○共同未經許可，持有可發射子彈具有殺傷力之改造手槍，
處有期徒刑壹年肆月，併科罰金新臺幣肆萬元，罰金如易服勞役
，以新臺幣壹仟元折算壹日，扣案如附表編號一所示之物沒收之
。
    事    實
一、戊○○明知非經主管機關之許可，不得寄藏、持有具殺傷力
    之列管槍枝，於民國（下同）93年6月30日下午8時許，在彰
    化縣彰化市○○路與彰美路某修車廠前，因吳俊宇（業已判
    處罪刑確定在案）交付其具殺傷力、如附表編號一所示之由
    仿BERETTA廠 84型半自動手槍製造之玩具手槍換裝土造金屬
    槍管而成之改造手槍一支（槍枝管制編號0000000000號，槍
    枝握把處為紅咖啡色）及未具殺傷力之子彈二顆，委其代為
    保管，竟基於寄藏前開改造手槍之犯意，未經許可，將上開
    具殺傷力之改造手槍一支加以收受後，攜往其位於彰化縣和
    美鎮○○里○○路70號住處二樓之酒櫃內藏放，迄翌日凌晨
    零時餘許，吳俊宇前來取回上開改造手槍止。
二、甲○○、丁○○與葉椿煌（另案判處罪刑）等人，於 93年6
    月30日下午11時30分許，在彰化縣鹿港鎮○○路上之「山葉
    網咖」，與六名姓名不詳之人發生糾紛，葉椿煌所有之車牌
    號碼DC－1707號自小客車遭砸損，心有不甘，雖渠三人均明
    知未經許可，不得持有具殺傷力之列管槍枝，為攜槍前往報
    復，竟與吳俊宇共同基於未經許可而持有槍枝之犯意聯絡，
    由葉椿煌於同日下午11時58分許，以其所有之0000000000號
    行動電話撥打吳俊宇使用之0000000000號行動電話，告知吳
    俊宇帶槍一同前往理論，並由丁○○駕駛上開自小客車搭載
    葉椿煌前往彰化縣彰化市○○路附近搭載吳俊宇（期間因在
    車上之甲○○與友人有約，乃於途中先行將甲○○載往彰化
    縣鹿港鎮○○○路附近某便利商店，嗣搭載攜槍之吳俊宇後
    ，再行返回接應甲○○），再於翌日凌晨約零時餘許，前往
    戊○○之住處，由吳俊宇下車向戊○○取回上開交付寄藏之
    具殺傷力、如附表編號一所示之改造手槍一支及未具殺傷力
    之子彈二顆，復至前揭便利商店搭接甲○○後，一同前往「
    山葉網咖」尋釁，然因對方已不在該處，只得驅車返回，於
    車行途中約同日凌晨二時許，在彰化縣鹿港鎮○○○路附近
    ，因葉椿煌欲試槍，乃伸手持該槍枝在窗外對空鳴放一顆子
    彈。
三、嗣警方循線先於 93年7月1日上午7時45分許，在丁○○位於
    彰化縣和美鎮○○里○○路94巷75號住處將丁○○拘提到案
    ；又於同日上午8時許，在彰化縣和美鎮○○路○段400號 「
    明日帝國網咖電玩店」前拘獲甲○○；再於該日上午 8時40
    分許，在南投縣南投市○○路 3號拘提戊○○；另於同日上
    午9時許，在吳俊宇之女友乙○○位於彰化縣彰化市○○路1
    60之9號603室租住處拘獲吳俊宇，並起出吳俊宇持有如附表
    編號一、二所示之槍枝、不具殺傷力之由仿BERETTA廠 84型
    半自動手槍製造之玩具手槍換裝土造金屬槍管而成之改造手
    槍一支（槍枝管制編號0000000000號，槍枝握把處為黑色）
    及子彈共計十三顆（其中三顆均係由土造金屬彈殼加裝直徑
    約8.9ｍｍ金屬彈頭而成之土造子彈，均具有殺傷力 〔鑑驗
    時試射一顆，其餘二顆如附表編號三所示〕，另有四顆係由
    土造金屬彈殼加裝直徑約8.1ｍｍ、8.8ｍｍ金屬彈頭而成之
    改造子彈〔鑑驗時試射一顆，其餘三顆如附表編號四所示〕
    ，其餘六顆則均不具有殺傷力；至另二顆未扣案不具殺傷力
    之子彈，除其中一顆係由葉椿煌於前開時間、在彰化縣鹿港
    鎮○○○路附近擊發之外，另一顆則係由吳俊宇於 93年5月
    間某日，在彰化縣和美鎮○○道下之大肚溪河床擊發而滅失
    ）扣案而查獲。
四、案經南投縣政府警察局草屯分局報請臺灣南投地方法院檢察
    署檢察官偵查起訴，由臺灣南投地方法院移轉管轄至臺灣彰
    化地方法院審理。
    理    由
一、按被告以外之人於司法警察調查中所為之陳述，與審判中不
    符時，其先前之陳述具有較可信之特別情況，且為證明犯罪
    事實存否所必要者，得為證據，刑事訴訟法第159條之2定有
    明文。本件證人乙○○接受警詢時係吳俊宇之女友，以其等
    關係之親暱，當無設詞構陷之理，訊問過程亦無瑕疵，且距
    案發時間短，記憶較清晰；至其於本院審理時，已與吳俊宇
    結婚而為吳俊宇之配偶，再觀以吳俊宇一再迴護被告戊○○
    ，證人乙○○於本院審理時翻異前詞，改證述以不清楚、不
    記憶，應係為附和吳俊宇所為為被告戊○○飾卸之詞，當以
    其於警詢時之證述較為可信，應依刑事訴訟法第159條之2之
    規定，認其警詢之證述有證據能力。又被告以外之人於審判
    外之陳述，雖不符刑事訴訟法第159條之1、159條之2、 159
    條之3、159條之4 等規定，而經當事人於審判程序同意作為
    證據，法院審酌該言詞陳述或書面陳述作成時之情況，認為
    適當者，亦得為證據。當事人、代理人或辯護人於法院調查
    證據時，知有第159條第1項不得為證據之情形，而未於言詞
    辯論終結前聲明異議者，視為有前項之同意，為刑事訴訟法
    第159條之5所明定。本件被告等於本院審理時，就下列被告
    以外之人於審判外之言詞或書面陳述部分，未就其證據能力
    聲明異議，本院審酌該言詞及書面陳述作成時之情況，並查
    無其他不法情狀，依刑事訴訟法第159條之5之規定，均具有
    證據能力，核先敘明。
二、訊據被告戊○○矢口否認有上開寄藏槍枝之犯行，辯稱：吳
    俊宇交付其寄藏的槍枝，並非如附表編號一所示之槍枝，而
    係不具殺傷力、由仿BERETTA廠 84型半自動手槍製造之玩具
    手槍換裝土造金屬槍管而成之改造手槍（槍枝管制編號0000
    000000號，槍枝握把處為黑色）云云；訊之被告丁○○就上
    開事實二欄所示之犯行，則坦承：「一開始是甲○○、葉椿
    煌來載我，然後他們說要去那裏（指「山葉網咖」）找朋友
    ，說車子被砸，葉椿煌打電話給吳俊宇說要『拿東西』（台
    語），我就知道是什麼了，後來到戊○○家拿槍、彈」等語
    不諱；訊據被告甲○○就前開事實欄二之部分，亦坦認：伊
    在彰化縣鹿港鎮○○○路附近之便利商店等不到友人後，丁○○又搭載葉椿煌、吳俊宇等人前來，伊上車後，在車上吳
    俊宇的槍有碰到伊大腿，伊就知道吳俊宇有帶槍等語。經查
    ：
  (一)扣案如附表編號一所示之改造手槍一支，機械性能良好，可
    擊發適用子彈，具有殺傷力；又扣案之子彈十三顆，其中三
    顆子彈，均係由土造金屬彈殼加裝直徑約 8.9ｍｍ金屬彈頭
    而成之土造子彈，均具有殺傷力（鑑驗時試射一顆，其餘二
    顆如附表編號三所示），另有四顆係由土造金屬彈殼加裝直
    徑約8.1ｍｍ、8.8ｍｍ金屬彈頭而成之改造子彈（鑑驗時試
    射一顆，其餘三顆如附表編號四所示），其餘則均不具有殺
    傷力；再扣案之由仿BERETTA廠 84型半自動手槍製造之玩具
    手槍換裝土造金屬槍管而成之改造手槍一支（槍枝管制編號
    0000000000號，槍枝握把處為黑色），因欠缺扳機連桿，無
    法供帶動擊錘擊發子彈等情，有內政部警政署刑事警察局93
    年8月12日刑鑑字第0930142277 號槍彈鑑定書一份在卷可稽
    。又未經扣案而業分別於 93年5月間，在彰化縣和美鎮○○○○道下大肚溪河床，及於同年7月1日凌晨 2時許，在「山
    葉網咖」附近遭擊發之子彈共計二顆，未經鑑驗，並無積極
    證據足認具有殺傷力，先予敘明。
  (二)雖同案被告吳俊宇於原審94年5月6日第二次準備程序及於原
    審審理時以證人身分證稱：伊交付給戊○○寄藏之改造手槍
    係不具殺傷力、握把為黑色、槍枝管制編號0000000000號之
    改造手槍，伊於93年7月1日凌晨零時餘許，固有前往戊○○
    住處取回上開寄放之槍枝，然途中有回家放置後，另拿取如
    附表編號一所示之槍枝前往「山葉網咖」云云，且同案被告
    丁○○於原審上開第二次準備程序亦附和同案被告吳俊宇之
    說詞而稱：吳俊宇到戊○○住處後，有再回家云云。然被告
    戊○○於警詢已明確供承：「（你於第一次筆錄所供述吳俊
    宇寄藏在你住所之手槍為何型式？是否為現警方提供查獲之
    吳俊宇所有改造手槍供你指認係其中哪一支？）貝瑞塔式。
    是該相片中握把木質紅色樣式的」等語，並有指認照片二幀
    在卷可稽（見偵字第2275號卷第13頁、第15頁），核與證人
    即同案被告吳俊宇之女友乙○○於警詢時證稱：「咖啡色手
    槍於93年6月30日下午5時許有借給綽號『信傑』（譯音）之
    男子」等語相符（見偵字第2566號卷第40頁），堪認被告戊○○所收受寄藏者，確為如附表編號一所示具殺傷力之咖啡
    色握把手槍。又被告戊○○於警訊中供稱：「（你接受槍枝
    後作何處理？吳俊宇當場是否有交代你何事情？）‧‧‧他
    有交代我幫他問是否有朋友要購買該槍枝，價錢約新臺幣二
    萬五千元」、復於偵查中供稱：「（有沒有替吳俊宇保管過
    槍？）是吳俊宇叫我幫他拿去問有沒有人要買，開價二萬五
    千元‧‧‧」等語 （見偵字第2275號卷第6頁、第25頁），
    證人乙○○於警訊中亦證稱：「（因何吳俊宇將該咖啡色手
    槍借給綽號『信傑』之男子？）是吳俊宇委託綽號『信傑』
    之男子販賣」等語（見偵字第2566號卷第40頁），足見同案
    被告吳俊宇交付槍枝之際已言明有意請其代覓買主，並要價
    二萬五千元，被告戊○○仍予以收受，其主觀上當知悉所收
    受者為具殺傷力之槍枝。復徵以被告戊○○於警詢稱：「（
    吳俊宇‧‧‧為何會在極短時間內又將該槍枝取回？）‧‧
    ‧後來因為他告知我葉椿煌的車子被人砸毀，所以才會在極
    短時間內又將該槍枝取回」、其於偵查中陳稱：「（有沒有
    替吳俊宇保管過槍？）‧‧‧但不到二個鐘頭，吳俊宇就跟
    葉椿煌及丁○○三個人來跟我拿走，吳俊宇跟葉椿煌的車子
    被人家砸，他們要到鹿港去找人」等語（見偵字第2275卷第
    9 頁、第25頁），吳俊宇既係急於前往尋釁，自不可能僅思
    攜帶不具殺傷力之槍枝前往威嚇，益見寄藏於被告戊○○處
    之槍枝係具有殺傷力者。再參以同案被告丁○○於警訊時供
    稱：「（吳俊宇從何處取出該把槍？該槍械是何種槍械？）
    是我開車載吳俊宇與葉椿煌一起去向戊○○他家拿的。我看
    見是銀色小九二改造手槍」，其於偵查中復陳稱：「（槍是
    到哪裏拿的？）戊○○他家拿的。是我開車載葉椿煌及吳俊
    宇到戊○○他家拿的，拿完槍後就回到鹿港，去找砸葉椿煌
    他車的人」等語 （見偵字第2276號卷第8頁、第22頁），且
    同案被告吳俊宇、甲○○於警、偵訊及原審 94年3月25日第
    一次準備程序，及葉椿煌於警、偵訊及臺灣南投地方法院審
    理時，均未曾提及同案被告吳俊宇至被告戊○○住處取回槍
    枝後，有先行返家等情，足認同案被告吳俊宇、丁○○二人
    於原審94年5月6日第二次準備程序及證人即同案被告吳俊宇
    於原審審理時之前開證述，顯均係事後迴護被告戊○○之詞
    ，無可採信。同案被告吳俊宇交付被告戊○○寄藏之槍枝，
    確係具有殺傷力如附表編號一所示之改造手槍乙節，堪以認
    定。
  (三)此外，復有如附表編號一所示具殺傷力之槍枝一支、不具殺
    傷力之由仿BERETTA廠 84型半自動手槍製造之玩具手槍換裝
    土造金屬槍管而成之改造手槍一支（槍枝管制編號00000000
    00號，槍枝握把處為黑色）及子彈共計十三顆（其中三顆均
    係由土造金屬彈殼加裝直徑約 8.9ｍｍ金屬彈頭而成之土造
    子彈，均具有殺傷力〔鑑驗時試射一顆，其餘二顆如附表編
    號三所示〕，另有四顆係由土造金屬彈殼加裝直徑約 8.1ｍ
    ｍ、8.8ｍｍ金屬彈頭而成之改造子彈 〔鑑驗時試射一顆，
    其餘三顆如附表編號四所示〕，其餘六顆則均不具有殺傷力
    ；至另二顆未扣案不具殺傷力之子彈，除其中一顆係由葉椿
    煌於前開時間、在「山葉網咖」擊發之外，另一顆則係由吳
    俊宇於 93年5月間某日，在彰化縣和美鎮○○道下之大肚溪
    河床擊發而滅失）扣案可佐，本件事證明確，被告戊○○、
    甲○○、丁○○前開犯行均洵堪認定。
三、按行為後法律有變更者，適用行為時之法律。但行為後之法
    律有利於行為人者，適用最有利於行為人之法律，刑法第 2
    條第1 項定有明文。查被告戊○○、甲○○、丁○○行為後
    ，槍砲彈藥刀械管制條例業於 94年1月26日修正公布，並於
    同年月28日生效。修正後槍砲彈藥刀械管制條例第8條第4項
    未經許可，寄藏、持有可發射子彈具有殺傷力之改造手槍罪
    之法定刑為「三年以上十年以下有期徒刑，併科新臺幣七百
    萬元以下罰金」，較之修正前槍砲彈藥刀械管制條例第11條
    第4 項未經許可，寄藏、持有可發射子彈具有殺傷力之改造
    手槍罪之法定刑「一年以上七年以下有期徒刑，併科新臺幣
    七百萬元以下罰金」為重，是經比較新、舊法之結果，有關
    被告甲○○、丁○○所犯未經許可，持有改造手槍之部分，
    及被告戊○○所犯未經許可，寄藏改造手槍之部分，依刑法
    第2條第1項前段規定，均應適用較有利於被告戊○○、甲○○、丁○○之舊法。故核被告戊○○所為，係犯修正前槍砲
    彈藥刀械管制條例第11條第4 項之未經許可，寄藏改造手槍
    罪（起訴書誤載為未經許可，持有手槍罪；惟業經蒞庭檢察
    官於原審準備程序更正）；被告甲○○、丁○○所為，均係
    犯修正前槍砲彈藥刀械管制條例第11條第4 項之未經許可，
    持有改造手槍罪。被告甲○○、丁○○與共犯吳俊宇、葉椿
    煌等人間，就事實欄二所示之犯行，具有犯意聯絡與行為分
    擔，均為共同正犯。原審對被告等論科，固非無見，惟本件
    被告等犯罪時，刑法第42條第2項前段規定：「易服勞役以1
    元以上3元以下折算1日。」又行為人行為時之易服勞役折算
    標準，業據修正前罰金罰鍰提高標準條例第2 條前段規定，
    就其原定數額提高為1百倍折算1日，則本件被告等行為時之
    易服勞役折算標準，應以銀元3百元折算1日，即新臺幣 9百
    元折算1日。惟95年7月1日修正公布施行之刑法第42條第3項
    前段規定：「易服勞役以新臺幣1仟元、2仟元或3仟元折算1
    日。」比較修正前後之易服勞役折算標準，以修正後之規定
    ，較有利於被告，則應依刑法第2條第1項後段規定，適用修
    正後之刑法第42條第3 項前段規定，定其折算標準，原判決
    未及審酌比較，即有未合，被告等上訴意旨翻異前詞，否認
    犯罪，然並未提出有利於己之證據以資證明，其上訴均無理
    由，應予駁回，惟原判決既有上開可議之處，即屬無可維持
    ，應由本院將原判決關於戊○○、甲○○、丁○○部分均撤
    銷改判，爰審酌被告戊○○、甲○○、丁○○之素行、犯罪
    之動機、目的、被告戊○○寄藏槍枝及被告甲○○、丁○○
    持有槍枝之數量、期間、對社會治安所生之危害及其三人犯
    罪後態度等一切情狀，分別量處如主文第二項至第四項所示
    之刑，並就併科罰金部分諭知易服勞役之折算標準。復查被
    告戊○○前未曾受有期徒刑以上刑之宣告，有臺灣高等法院
    被告前案紀錄表附卷可稽，且本件受託寄藏時間僅有四小時
    ，其因一時失慮，致罹刑章，經受此刑之宣告，應已知警惕
    ，當無再犯之虞，本院認所宣告之刑，以暫不執行為適當，
    並諭知緩刑四年。扣案如附表編號一所示之改造手槍，屬違
    禁物，應依刑法第38條第1項第1款規定宣告沒收之（附表編
    號二至四所示之槍彈，已在吳俊宇涉案部分沒收）。
四、公訴意旨另略以：(一)被告戊○○明知子彈未經允許不得持有
    ，仍於93年6月30日下午8時許，在彰化縣彰化市○○路與彰
    美路某修車廠前，受同案被告吳俊宇所託，將具殺傷力、供
    如附表編號一所示槍枝使用之子彈二顆（其中至少一顆具有
    殺傷力），無故持有而寄藏之，因認被告戊○○另涉有槍砲
    彈藥刀械管制條例第12條第4項之罪嫌；(二)緣葉椿煌於93年6
    月30日下午11時許，在彰化縣鹿港鎮○○路之「山葉網咖」
    與人發生糾紛，致所有之車牌號碼DC－1707號自用小客車遭
    砸毀，心有不甘，乃去電同案被告吳俊宇攜槍彈前往理論。
    同案被告吳俊宇接獲葉椿煌之求援電話後，即先聯絡被告蘇
    信吉，並於93年7月1日零時許，前往被告戊○○位於彰化縣
    和美鎮○○里○○路70號住處取回寄藏該處槍枝及子彈，並
    與有共同持有子彈犯意聯絡之被告丁○○、甲○○等人，由
    被告丁○○自鹿港鎮「山葉網咖」駕駛車牌號碼DC－1707號
    自用小客車前往彰化市等地等地，分別搭載持槍彈之同案被
    告吳俊宇、被告甲○○等人並返回「山葉網咖」尋釁，然因
    對方已不在該處，葉椿煌、吳俊宇及被告丁○○、甲○○等
    人即駕駛車牌號碼DC－1707號自用小客車離去，且車行未久
    ，即由葉椿煌持該槍枝伸出車外對空順利鳴放一槍洩恨，因
    認被告甲○○、丁○○另涉有槍砲彈藥刀械管制條例第12條
    第4項之罪嫌。 (三)按犯罪事實應依證據認定之，無證據不得
    認定犯罪事實，刑事訴訟法第154條第2項定有明文。經查：
    本案為警查扣之子彈共計有十三顆，經鑑定之結果，其中七
    顆具有殺傷力，六顆則不具有殺傷力，已詳述如前。公訴人
    未舉證同案被告吳俊宇交付與被告戊○○寄藏之子彈二顆，
    及攜往「山葉網咖」除遭擊發子彈一顆以外之另一顆子彈，
    究係扣案之哪幾顆子彈（即究係有殺傷力之子彈，抑或無殺
    傷力之子彈），又被告戊○○、甲○○、丁○○於原審準備
    程序及審理時亦已無法辨明。此外，復查無其他積極證據足
    認被告戊○○所寄藏及吳俊宇攜往「山葉網咖」之子彈，係
    屬具殺傷力之列管子彈，不能證明其等犯有此部分之犯罪，
    惟公訴人認此部分與前開被告戊○○所犯之未經許可寄藏槍
    枝犯行，及被告甲○○、丁○○所犯未經許可，持有槍枝之
    犯行間，分別各具有想像競合犯之裁判上一罪關係，爰均不
    另為無罪之諭知。
五、據上論斷，應依刑事訴訟法第369條第1項前段、第364 條、
    第299條第1項前段，修正前槍砲彈藥刀械管制條例第11條第
    4項，刑法第2條第1項、第11條前段、第28條、第74條第1項
    第1款、第42條第3項、第38條第1項第1款，判決如主文。
本案經檢察官丙○○到庭執行職務。
中    華    民    國    95    年    11    月    14    日
              刑事刑四庭  審判長法  官  洪  耀  宗
                                法  官  劉  登  俊
                                法  官  陳  欣  安
上列正本證明與原本無異。
如不服本判決應於收受送達後十日內向本院提出上訴書狀，其未
敘述上訴之理由者並得於提起上訴後十日內向本院補提理由書（
均須按他造當事人之人數附繕本）。
                                書記官  阮  正  枝
中    華    民    國    95    年    11    月    15    日
附錄：
修正前槍砲彈藥刀械管制條例第11條第4項：
未經許可，持有、寄藏或意圖販賣而陳列第一項所列槍砲者，處
一年以上七年以下有期徒刑，併科新臺幣七百萬元以下罰金。
附  表：
一、具殺傷力之由仿BERETTA廠 84型半自動手槍製造之玩具手槍
    換裝土造金屬槍管而成之改造手槍一支（槍枝管制編號0000
    000000號，槍枝握把處為紅咖啡色）。
二、具殺傷力之由仿FN廠半自動手槍製造之金屬玩具手槍，換裝
    土造金屬槍管改造而成之改造手槍一支（槍枝管制編號0000
    000000號）。
三、具殺傷力之由土造金屬彈殼加裝直徑約 8.9ｍｍ金屬彈頭而
    成之土造子彈二顆。
四、具殺傷力之由土造金屬彈殼加裝直徑約8.1ｍｍ、8.8ｍｍ金
    屬彈頭而成之改造子彈三顆。
                                                      Ｒ


司法院資訊處製作；財團法人民間司法改革基金會備份。
